臺灣高等法院臺南分院刑事判決　　　　　　九十年度上訴字第一六六二號　　　Ｇ
　　　上　訴　人　臺灣臺南地方法院檢察署檢察官
　　　被　　　告　乙　○　○
　　　選任辯護人　洪　梅　芬　律師
右上訴人因被告殺人等案件，不服臺灣臺南地方法院九十年度重訴字第一七號中華民
國九十年十月二十九日第一審判決（起訴案號：臺灣臺南地方法院檢察署年度九十年
度偵字第六九二五號、第七三三九號、九十年度營偵字第八一七號），提起上訴，本
院判決如左：
      主      文
原判決關於殺人部分暨所定之執行刑撤銷。
乙○○殺人，處無期徒刑，褫奪公權終身。
      事      實
一、乙○○與顏麗玲原係夫妻關係，其等於民國（下同）九十年四月三日協議離婚，
    並約定其等所生之子吳培安由顏麗玲監護。日後乙○○於九十年四月二十日下午
    一時許，駕駛RK—０四四二號自用小客車，從台北市南下至台南縣新營市○○街
    一四０巷二十三之四號顏麗玲之住處，欲取回其放置於該住處之衣物時，但因吳
    培安受教育之問題，而與顏麗玲意見不合，雙方竟發生激烈爭執，顏麗玲遂持衣
    架丟擲乙○○，約於當日下午二點多，乙○○乃憤而基於殺人之故意，以左手從
    後面勒住顏麗玲之脖子直至顏麗玲窒息死亡，始予停手。之後因顏麗玲多日未與
    家人聯絡，顏麗玲之父丙○○發覺有異，乃向台南縣警察局新營分局報案，後經
    警於九十年五月二日查獲乙○○持有顏麗玲之國民身分證、印章、郵局郵政存簿
    、金飾等物，惟乙○○仍未供承犯案，嗣經臺灣台南地方法院檢察署檢察官指揮
    內政部警政署刑事警察局偵辦，並於九十年六月十六日突破乙○○之心防，乙○
    ○始坦承殺死顏麗玲，並供出將顏麗玲屍體埋藏之處所，檢察官即率刑事警察局
    人員於九十年六月十六日下午三時三十分許，挖出顏麗玲之屍體。
二、案經顏麗玲之父丙○○訴由內政部警政署刑事警察局移送及由台南縣警察局新營
    分局報請臺灣臺南地方法院檢察署檢察官偵查起訴。
      理      由
一、訊據被告乙○○對於右揭其以左手從後面勒住被害人顏麗玲頸部等事實固坦白承
    認，惟矢口否認有殺人之犯意，辯稱：其係因遭顏麗玲持衣架丟擲，一時氣憤失
    手而將顏麗玲勒死，並無殺人之故意云云。然查：
（一）被害人顏麗玲係遭人以輕手法，如以上臂及前臂夾住頸部數分鐘或以手帕或手
      掌掩住口鼻連續五分鐘以上，因而窒息致死，業經臺灣臺南地方法院檢察署檢
      察官督同檢驗員、法醫師相驗、解剖明確，並有該署勘驗筆錄、解剖筆錄、相
      驗屍體證明書、內政部警政署刑事警察局法醫現場勘驗及相驗報告、法務部法
      醫研究所（90）法醫所醫鑑字０七六三號鑑定書等各一份可憑，足見被害人之
      死因係遭輕手法加害致死。
（二）被告乙○○於警訊時即供稱：「‧‧就因小孩問題爭吵，顏麗玲丟衣架並朝我
      打過來，我怕她打到我，就用左手由後面勒住她，直到她手不再揮動，我才鬆
      手。」、「因為有傷到我的手，而且一直打，一直打，我才會生氣，因而勒死
      她。」等語（參閱警卷九十年六月十六日上午零時四十七分警訊筆錄），於偵
      查時，其復供稱：「‧‧‧她（顏麗玲）在書房門口突然拿衣服扔我，我嚇了
      一跳，她又質問為何不聽她說話，又用衣架丟我，我閃了，不小心扭到右手小
      指，這時我心裡很生氣，就對顏女說妳再打我，我就打妳，結果她還是拿衣架
      打我，我閃過去後，用左手勒住顏女之脖子，顏女還是一直用衣架打我，我就
      越來越用力勒她，不知道過了多久，顏女就沒有反應，我也沒力氣，二人一起
      跌倒地上，之後我發現顏女臉部發黑，我即用枕頭墊在她頭下，一直搖她、叫
      她，她都沒有反應。」、「知道（用手勒脖子會勒死人）」、「（發現顏麗玲
      沒氣了）剛開始時不知怎麼辦，過了一會兒，我就用枕頭蓋在顏女的臉部，另
      拿顏女打坐所用的被單抱著她‧‧」」等語（參閱偵查卷九十年六月十六日下
      午四時三十分訊問筆錄）。由被告在警訊及偵查中之供述，足見被害人顏麗玲
      確係遭被告左手由後面勒住直至顏麗玲死亡。而徵之上開鑑定書認為「考慮被
      告身材及年輕時所受海軍陸戰隊之特種訓練」，死者之死法吻合遭被告以輕手
      法加害致死，足見被害人確係遭被告以左手自後勒住脖子致窒息死亡。
（三）被告雖辯稱係因遭顏女持衣架毆打，為阻止顏女之攻擊才勒著被害人顏麗玲之
      脖子云云。惟設若被告乙○○果真僅在阻止被害人顏麗玲之繼續攻擊，而無致
      被害人顏麗玲於死之故意，惟以其壯碩之體格，只須抓住被害人顏麗玲之雙手
      即可達到目的，何須用手從面勒住被害人顏麗玲之脖子？又任何人遭勒住脖子
      無法呼吸，必定極力掙扎，顏女若無致顏麗玲於死之意，焉有於顏麗玲極力掙
      脫時猶不鬆手，直至顏女窒息死亡之理？況縱其真要勒住被害人顏麗玲之脖子
      才能阻止繼續攻擊，亦應時緊時鬆，以留給被害人顏麗玲呼吸空氣之機會，始
      不會造成被害人顏麗玲死亡之結果，此為一般人均具備之基本常識，其既自稱
      擔任私立華興高級中學之游泳教鍊，且受過海軍陸戰隊之特種訓練，更無不知
      之理，由此已見被告已有致顏麗玲於死之意。再者，綜觀右揭其於警訊及偵查
      時之供詞，顯然被告當時非常生氣，亦明知以手勒住人之脖子，若時間過久或
      力道過大，均會產生窒息死亡之結果，但其竟越來越用力地勒住被害人顏麗玲
      之脖子，其間毫無鬆手，以讓被害人顏麗玲有暫時喘氣之機會，直至被害人顏
      麗玲沒有反應，而其亦無力氣時，始予停手，足見其使力至猛，殺意甚明。被
      告雖於原審問及為何未施以急救時，供稱當時有施以急救，然設若被告當時確
      有施以急救，以其到案後猶試圖掩飾其罪行之心態，其當急於表示（有對被害
      人顏麗玲急救），然由被告於警訊、偵查中之供詞可窺知其於顏女倒地之後並
      未施以人工急救術，顯見被告當時並未對被告施以急救。然被告既然為游泳教
      練，對於窒息（溺死）者之急救應極為熟稔，惟被告非但未思考如何急救被害
      人顏麗玲之方法及採取必要之行動，卻僅想到如何隱藏被害人顏麗玲之屍體，
      以免事跡敗露及如何提領被害人顏麗玲之郵局存款，以便據為己有，益徵其確
      有致被害人顏麗玲於死之意，且甚為堅定。
（四）至於殺人動機，告訴人即被害人顏麗玲之父丙○○認被告係謀財害命，而徵之
      被告於事後急於領走被害人之存款，甚至偽造文書行使之，而被告亦承認有約
      定要與被害人見面，要其隨便編個理由推掉被害人原本與同事一同爬山之約定
      ，而證人甲○○亦證稱被害人遇害前一日有打電話告知被告已幫忙在台北找工
      作而要取消一起爬山之約定，似乎有被告蓄意謀財殺害被害人之跡象。然因顏
      麗玲已死亡，無從得知被告當時有否逼迫被害人交付財物或交代財產之所在，
      據以研判被告是否因覬覦被害人之錢財而設計殺害被害人。而告訴人指訴被告
      謀財害命等情，僅係臆測，參以被告自警訊以迄偵審均強調當時係因吳培安受
      教育之問題，而與被害人顏麗玲意見不合，雙方才發生激烈爭執，因遭被害人
      持衣架丟擲其才憤而以左手從後面勒住顏麗玲之脖子等情，因而足認被告殺害
      顏麗玲之動機，應係如被告所供係因雙方為其兒子吳培安受教育之問題意見不
      合，發生激烈爭執，被告乙○○才憤而基於殺人之故意，以左手從後面勒住顏
      麗玲之脖子致死。（況若認被告係謀財害命，則盜領顏女存款部分原審另行判
      決後因雙方未上訴而確定，殺人部分將因裁判上一罪而為免訴判決，對被害人
      及其家屬亦不公允）。
（五）綜上所述，足見被告所辯其無殺人之犯意云云，應係卸責之詞，不足採信。本
      件事證明確，被告乙○○殺人之犯行，已可以認定。
二、核被告乙○○殺死被害人顏麗玲之行為，係犯刑法第二百七十一條第一項之殺人
    罪。原判決就被告殺人部分予以論罪科行，固非無見，惟查：（一）被告殺人之
    動機為何，攸關量刑，甚至有否殺人犯意之認定，原判決未說明被告殺人動機認
    定之理由，容有未洽。（二）被告係於九十年四月二十日下午一時許，至台南縣
    新營市○○街一四０巷二十三之四號顏麗玲住處，約於當日下午二點多，才憤而
    基於殺人之故意勒死顏麗玲，原審認被告係於當日下午一時許至顏麗玲住處並殺
    死顏女亦有未當。（三）被告乙○○於殺死其剛離婚之妻子顏麗玲後猶能冷靜掩
    埋處理屍體，且假意尋找顏麗玲，更於檢警偵訊初期猶堅不吐實，於審理過程亦
    未見悔意，量刑本不宜從輕，原審僅量處有期徒刑十五年，顯有輕縱。檢察官上
    訴意旨，認原判決量刑過輕，為有理由，自應由本院將原判決關於殺人部分暨所
    定之執行刑撤銷改判。又被告犯數罪，已定應執行之刑，此部分既經上訴而撤銷
    ，原定之執行刑亦失所依附，應併予撤銷。爰審酌被告乙○○不顧結褵之情，僅
    因細故即痛下殺手，且於殺死其剛離婚之妻子後猶能冷靜掩埋處理屍體，又假意
    尋找顏麗玲，更於檢警偵訊初期堅不吐實，於審理過程亦未見確實之悔意，量刑
    實應從重。惟念其子遭母喪，若亦判處被告極刑，將造成其子吳培安父母均失喪
    之情境，並參酌被告曾犯竊盜、贓物、偽造文書、過失致死等罪，有臺灣高法院
    被告全國前案紀錄表一份可證及其犯罪之動機、手段、所生損害、所得利益暨檢
    察官求處被告無期徒刑等一切情狀，量處被告無期徒刑，並依法褫奪公權終身。
據上論結，應依刑事訴訟法第三百六十九條第一項前段、第三百六十四條、第二百九
十九條第一項前段、刑法第二百七十一條第一項、第三十七條第一項，判決如主文。
本案經檢察官羅清溪到庭執行職務。
中    華    民    國      九十一      年      二      月      二十一    日
                                  臺灣高等法院臺南分院刑事第四庭
                  審判長法官  陳    義    仲
                                            法官  楊    子    莊
                                            法官  蔡    崇    義
右正本證明與原本無異。
如不服本判決，應於判決送達後十日內向本院提出上訴狀，其未敘述理由者並應於提
出上訴狀後十日內向本院補提理由書（應附繕本)。
                                      法院書記官  李    育    儒
中    華    民    國      九十一      年      二      月      二十二    日
附錄本案論罪科刑法條全文：
第二百七十一條第一項：殺人者，處死刑、無期徒刑或十年以上有期徒刑。
